【裁判字號】    97,交簡上,5
【裁判日期】    970326
【裁判案由】    公共危險
【裁判全文】
臺灣臺北地方法院刑事判決             97年度交簡上字第5號
上  訴  人  甲○○
即  被  告
上列上訴人即被告因犯公共危險案件，不服臺灣臺北地方法院96
年度北交簡字第2697號中華民國96年11月15日第一審簡易判決（
聲請簡易判決處刑案號：臺灣臺北地方法院檢察署96年度偵字第
19881號），提起上訴，本院管轄之第二審合議庭判決如下：
    主  文
原判決撤銷。
甲○○服用酒類，不能安全駕駛動力交通工具而駕駛，處有期徒
刑肆月，如易科罰金，以新台幣壹仟元折算壹日。
    事  實
一、甲○○前於民國95年間因酒後駕車之公共危險案件經本院以
    95年度北交簡字第3544號判決罰金新台幣 9萬元確定，甫於
    96年5月3日執行完畢。詎仍不知悔改，因另涉傷害案件，經
    本院以96年度簡上字第 156號案件判決拘役50日，減為25日
    確定（不構成累犯），心情不佳，乃於96年 8月30日晚間10
    時30分許，與其妹妹陳怡年一同騎乘車牌號碼 BPU-656號重
    型機車前往臺北市永康公園內飲用啤酒數瓶後，明知其已達
    反應較慢、感覺減低、影響駕駛而不能安全駕駛動力交通工
    具之程度，仍騎乘上開機車搭載陳怡年行駛於道路上。嗣於
    翌（31）日凌晨0時50分許，行經臺北市○○區○○街50之5
    號（聲請書誤載為67之3 號）號前因甲○○、陳怡年均未戴
    安全帽而為警攔查，經警發現甲○○身上有酒味而對其進行
    酒精濃度測試，並測得其酒後呼氣所含之酒精濃度達每公升
    0.92毫克，始悉上情。
二、案經臺北市政府警察局中正第一分局報告臺灣臺北地方法院
    檢察署檢察官偵查後聲請以簡易判決處刑。
    理  由
一、訊據被告甲○○對於上開因心情不佳而與陳怡年一同前往永
    康公園飲用啤酒後騎乘BPU-656 號重型機車回家，後因未戴
    安全帽而為警攔查，且測得酒後呼氣所含之酒精濃度達每公
    升0.92毫克等情，惟矢口否認有何酒後駕車之公共危險犯行
    ，辯稱：伊在永康公園只有喝 1瓶多啤酒，酒測值不可能達
    每公升0.92毫克，會達如此高之濃度是因為伊回家後還繼續
    喝了啤酒、威士忌的原因，而且警察攔查時，伊並沒有在騎
    車，只是與陳怡年跨坐在機車上移車，機車引擎根本沒有發
    動云云。經查：
  (一)被告於96年8月31日凌晨0時50分許，在臺北市○○區○○街
    前因與陳怡年二人一同在 BPU-656號重型機車上且均未戴安
    全帽而為警攔查，經警發現甲○○身上有酒味而對其進行酒
    精濃度測試，並測得其酒後呼氣所含之酒精濃度達每公升0.
    92毫克等情，為被告所不否認，核與證人即對被告進行攔查
    之臺北市政府警察局中正第一分局仁愛路派出所員警乙○○
    此部分證述情節相符（見本院 97年3月12日審判筆錄第3頁）
    ，並有呼氣所含酒精成份測試成果表、刑法第185條之3案件
    測試觀察紀錄表等在卷可資佐證（見偵查卷第13、14頁），
    先予認定。聲請書雖記載被告為警攔查之地點為臺北市○○
    區○○街67之3 號，惟證人乙○○就此部分已經證述係在臨
    沂街50之5 號乙節明確，亦與其當場所開立之臺北市政府警
    察局舉發違反道路交通管理事件通知單上記載之違規地點相
    同，而被告對於究竟為何處門牌號碼則表示不清楚（見本院
    同上審判筆錄第11頁），自應以證人乙○○所證及上開舉發
    通知單所記載之臺北市○○區○○街 50之5號為查獲地點，
    亦併予更正。
  (二)被告雖否認為警攔查時正騎乘上開機車行駛於道路上，辯以
    是從永康公園回家後又喝了酒，再下樓，適因發現住家樓下
    有停車位，所以與陳怡年一同腳跨坐在機車上以腳推動車輛
    之方式移車等詞，惟依常情，在不是騎乘機車前後之移動機
    車位置而僅係單純不發動引擎之情形下移動機車，應以雙手
    扶機車手把牽動車輛較為方便而符常情，較少以雙腳跨坐在
    機車上再以雙腳往前之力量移動機車，然被告在飲用甚多酒
    類後不僅以此較為不便之方式移動機車，其妹妹陳怡年當時
    還一同跨坐在機車後座，足足增加了一個成年人體重之重量
    ，更增添了移動機車之困難，是被告所陳此種移動機車位置
    之方式，實難令人採信。且證人乙○○詳證稱：當天與另一
    名員警周君穎執行巡邏勤務，在金山南路南往北方向發現前
    方有一男子形跡可疑往金山南路 1段89巷內行走，乃與周君
    穎從不同方向進行包抄，後來其進入到89巷與臨沂街附近時
    ，左右觀望看不到該男子，卻發現臨沂街北往南方向，有一
    機車騎士與後座乘客均未戴安全帽在行駛，所以上前攔下，
    發現機車騎士身上有濃厚酒味，詢問該騎士為何騎機車又喝
    酒，騎士咆哮說因為有刑案在身，心情不好，並表示伊已經
    到家了，有需要這樣子嗎？希望不要移送等等，一直在拖延
    時間，當時其請派出所內派員帶酒測器到場，後來測得酒精
    濃度為0.92毫克，就將該騎士帶回派出所內。其確定當時該
    騎士是騎機車在馬路上行駛，因為車燈亮著，車子在行進中
    ，其將該機車攔到路邊，還請該騎士熄火等情（見偵查卷第
    44 頁、本院同上審判筆錄第 3至5頁），核與證人周君穎所
    述當天為攔查一可疑男子而與證人乙○○分頭包抄，後接獲
    乙○○請派出所派人攜帶酒測器之訊息而到場，並聞到被告
    身上有酒味等情相符（見偵查卷第45頁），證人乙○○、周
    君穎並提出距離攔檢處最近之監視器及翻拍照片與現場圖附
    卷供參（見偵查卷第48至50頁），而被告對於警察攔檢當時
    曾經提及心情不好、有刑案在身等語，及監視器翻拍照片上
    未戴安全帽且正騎乘機車行進中之機車騎士為伊本人，後座
    乘客為陳怡年等節，並不否認（見本院同上審判筆錄第 7、
    15頁）。
  (三)證人陳怡年雖於本院審理中附和被告之詞稱當時機車引擎並
    未發動，只是與被告一同在嬉戲，所以一起跨坐在機車上以
    雙腳推動機車云云，然此種移動機車之方式不足採信，已如
    上述，且被告與證人陳怡年經隔離訊問，被告先稱：在永康
    公園喝了 1瓶多的啤酒，沒喝完的酒就放在公園裡，回到家
    後伊又一個人在家中客廳、樓上樓中樓喝威士忌、啤酒，是
    一個人在喝，啤酒喝了5、6瓶，威士忌不記得喝多少，喝了
    約10幾分鐘後與妹妹一起下樓要去便利商店買東西，到樓下
    時往右看到一個車位，想說將車停到合法車停車格比較重要
    ，所以就先去移車等語，證人陳怡年則證以：被告在永康公
    園喝了 1瓶啤酒，沒喝完的酒就帶回家，回家後，其在家裡
    的客廳、飯廳等處繼續陪被告喝酒、聊天，其只是聽被告說
    話，而被告只有喝其等買的啤酒，沒有喝其他酒，約40分鐘
    後，被告說要去便利商店買東西，就陪她去，去買完東西回
    家時看到家門口有停車位，所以才去移車等詞，其二人對於
    在永康公園喝酒後有無將其他酒帶回家中、在家中飲酒之過
    程是一個人還是與證人陳怡年一起、喝了什麼酒、喝多久時
    間、是一下樓就看到車位而移車還是買完東西後才看到車位
    去移車等情，供述均不相同，顯然歧異，證人陳怡年所述顯
    係迴護之詞，委無足採，更足認被告前開辯解顯屬卸責之詞
    ，不足採信。
  (四)又按刑法第185條之3所規定服用酒類，不能安全駕駛動力交
    通工具而駕駛者，應負刑事責任，揆其立法目的在藉抽象危
    險犯之犯罪構成要件，以嚇阻酒後駕車者對道路交通安全之
    危害，本不以發生實害為必要。而所謂不能安全駕駛之認定
    ，並無一定之數值可供界定，而係由法院以一般社會通念之
    客觀標準，足生公共危險時即足。目前行政機關所取締酒後
    駕車之參考標準，係依法務部於88年 5月10日邀集司法院刑
    事廳、交通部、行政院衛生署、內政部警政署及中央警察大
    學等機關開會，所為凡呼氣酒精濃度逾每公升含0.55毫克時
    ，即屬不能安全駕駛之決議。上開會議決議本身固僅屬檢警
    取締酒後駕車之參考，尚無拘束法院之效力，惟以上開會議
    決議所採之標準，係參考美國、德國及日本等國家所進行之
    酒精濃度與精神狀態之測試實驗，亦即，各項實驗均發現凡
    呼氣中酒精濃度達每公升0.55毫克時，就人之生理方面，已
    產生視覺反應遲鈍、影像不能集中、同時不能看清前方路況
    及車旁照後鏡等狀況，及駕駛能力已受有影響、肇事率已為
    一般人正常人之10倍之事實。而被告經警測試其呼氣中酒精
    濃度每公升高達0.92毫克，且經警觀察結果認被告「駕駛過
    程，因行進間未戴安全帽而發現有飲酒情形原因，顯然無法
    正常駕駛」、「查獲、測試或訊問過程，嫌疑人有語無倫次
    」，分別有前揭呼氣所含酒精成份測試成果表、測試觀察紀
    錄表等可參，依一般社會通念，已達不能安全駕駛之程度。
  (五)被告雖另請求傳喚伊母親到庭作證伊當時確實在家中飲酒後
    又下樓乙節，然被告所辯及證人陳怡年之證詞均不足採，已
    如上述，且經證人乙○○詳證查獲過程，本院認此待證事實
    已臻明瞭無再調查之必要，依刑事訴訟法第163條之2規定，
    此調查證據之聲請並無必要，應予駁回。
  (六)綜上所述，被告確有於飲用酒類後，已達不能安全駕駛動力
    交通工具而仍然駕駛之犯行。本件事證明確，被告犯行已堪
    認定，應依法論科。
二、核被告所為係犯刑法第185條之3服用酒類不能駕駛動力交通
    工具而駕駛之公共危險罪。原審以被告事證明確，予以論罪
    科刑，固非無見，惟：(一)刑法前於94年2月2日修正公布，95
    年7月1日起施行，刑法施行法並於95年6月14日增訂公布第1
    條之1 ：「中華民國94年1月7日刑法修正施行後，刑法分則
    編所定罰金之貨幣單位為新臺幣。94年1月7日刑法修正時，
    刑法分則編未修正之條文定有罰金者，自94年1月7日刑法修
    正施行後，就其所定數額提高為30倍。但72年 6月26日至94
    年1月7日新增或修正之條文，就其所定數額提高為 3倍」，
    而刑法第185條之3係88年 4月21日增訂公布，自應依上開規
    定將罰金定為新台幣並提高 3倍計算，原審漏未引用刑法施
    行法第1條之1 ，尚有未洽。(二)又被告行為後，刑法第185條
    之3 已於97年1月2日修正公布，並於97年1月4日施行，被告
    行為時即修正前刑法第185條之3規定：「服用毒品、麻醉藥
    品、酒類或其他相類之物，不能安全駕駛動力交通工具而駕
    駛者，處1年以下有期徒刑、拘役或3萬元以下罰金。」，再
    依95年6月14日增訂公布之刑法施行法第1條之1 上開規定，
    被告行為時之刑法第185條之3罰金刑之最高刑應係新台幣 9
    萬元；又修正後刑法第185條之3係規定「服用毒品、麻醉藥
    品、酒類或其他相類之物，不能安全駕駛動力交通工具而駕
    駛者，處 1年以下有期徒刑、拘役或科或併科15萬元以下罰
    金」（依上開刑法施行法第1條之1 第1項規定，罰金刑之貨
    幣單位為新台幣，即「科或併科新台幣 15萬元以下罰金」）
    ，經比較修正前後之規定，應以被告行為時即修正前之刑法
    第185條之3規定對被告較有利，應適用修正前之規定處罰，
    原審判決未及審酌，亦應併予補充。被告上訴否認犯行，雖
    無理由，然原判決既有如上述未洽之處，應由本院合議庭將
    原判決撤銷。爰審酌被告前於95年間曾因酒後駕車之公共危
    險案件經本院以95年度北交簡字第3544號判決罰金新台幣 9
    萬元確定，甫於96年5月3日執行完畢，又因傷害案件經本院
    96年度簡上字第156 號案件判決確定，有臺灣高等法院被告
    前案紀錄表可參，難認其素行端正，犯罪後復未坦承犯行，
    不知自我警惕，再犯本件，實無視於法律之存在，心存僥倖
    ，公然向公權力挑戰，其罔顧他人生命、財產之心態，實不
    足取，又經警所測得之酒精濃度達每公升0.92毫克等一切情
    狀，量處如主文所示之刑，並諭知易科罰金之折算標準。
據上論斷，應依刑事訴訟法第455條之1第1項、第 3項、第369條
第1項前段，刑法第2條第1項前段、第41條第1項前段，修正前刑
法第185條之3，刑法施行法第1條之1，判決如主文。
本案經檢察官陳重言到庭執行職務
中    華    民    國    97    年    3     月    26    日
                  交通法庭    審判長法  官   劉慧芬
                                    法  官   李桂英
                                    法  官   黎惠萍
上正本證明與原本無異。
不得上訴。
                                    書記官   張齡之
中    華    民    國    97    年    3     月    26    日
附錄本案論罪科刑法條全文
修正前刑法第185條之3
服用毒品、麻醉藥品、酒類或其他相類之物，不能安全駕駛動力
交通工具而駕駛者，處1年以下有期徒刑、拘役或3萬元以下罰金
。


司法院資訊處製作；財團法人民間司法改革基金會備份。
